臺灣高等法院高雄分院刑事判決　　　　96年度上訴字第1479號
上　訴　人　臺灣屏東地方法院檢察署檢察官
被　　　告　甲○○
　　　　　　　　　　現於臺灣高雄女子監獄執行中
上列上訴人因被告違反毒品危害防制條例案件，不服臺灣屏東地
方法院96年度訴字第57號中華民國96年6 月6 日第一審判決（起
訴案號：臺灣屏東地方法院檢察署95年度毒偵字第1969號），提
起上訴，本院依簡式審判程序判決如下：
    主  文
原判決撤銷。
甲○○施用第一級毒品，累犯，處有期徒刑壹年肆月，減為有期
徒刑捌月。扣案之第一級毒品海洛因壹包（驗餘淨重貳點貳柒公
克，空裝袋重零點貳玖公克）及甲基安非他命壹包（毛重拾壹公
克），均沒收銷燬之。
    事  實
一、甲○○前因施用第一級、第二級毒品案件，經原審法院裁定
    送觀察、勒戒，經評定有繼續施用毒品之傾向，再經原審法
    院以89年度毒聲字第1779號裁定令入戒治處所施以強制戒治
    ，刑責部分則經原審法院以89年度易字第1058號判決分別判
    處有期徒刑8 月、6 月，應執行有期徒刑1 年確定，嗣因戒
    治成效良好，經原審以90年度毒聲字第99號裁定停止戒治付
    保護管束，復因違反保護管束情節重大，經原審以90年度毒
    聲字第622 號裁定撤銷前開停止戒治裁定，其復入戒治處所
    執行強制戒治，於民國91年2 月20日戒治期滿出所，轉入臺
    灣高雄女子監獄執行前開有期徒刑1 年刑期，而於92年2 月
    3 日縮刑期滿執行完畢；另於90年間，因違反毒品危害防制
    條例案件（施用第一級、第二級毒品），經本院以92年度上
    訴字第569 號判決分別判處有期徒刑9 月、6 月，應執行有
    期徒刑1 年2 月確定，而於95年8 月26日縮刑期滿執行完畢
    。詎仍不知悔改、戒絕毒品，明知海洛因及甲基安非他命分
    別經公告列為毒品危害防制條例第2 條第2 項第1 、2 款之
    第一級毒品與第二級毒品，竟基於施用第一級毒品海洛因及
    第二級毒品甲基安非他命之犯意，於95年11月28日上午9 時
    30 分 許，在位於屏東縣恆春鎮水泉里之上水泉飯店之20 2
    室，以將海洛因與甲基安非他命混合置入注射針筒內，摻水
    稀釋後注射手臂血管之方式，同時施用海洛因及甲基安非他
    命1 次。嗣於95年11月29日下午6 時20分許，為警在屏東縣
    恆春鎮○○路段查獲，將其帶回警局後，其主動將其身上攜
    帶之海洛因1 包（驗餘淨重2.27公克，空裝袋重0.29公克）
    及甲基安非他命1 包（毛重11公克）取出交由警方扣案，而
    查知上情。
二、案經屏東縣警察局恆春分局報告臺灣屏東地方法院檢察署檢
    察官偵查起訴。
    理  由
一、上揭事實，業據被告甲○○坦承不諱，而警方將查獲時所採
    集之尿液檢體送鑑定，結果確呈嗎啡及甲基安非他命陽性反
    應，有台灣檢驗科技股份有限公司95年12月13日KH2006C000
    0000號濫用藥物尿液檢驗報告1 份在卷足憑（見偵卷第10頁
    ），另扣案之白色粉末1 包經送法務部調查局鑑定結果，認
    確含海洛因成分，有該局95年12月29日調科壹字第09523052
    700 號鑑定通知書在卷可證（見原審卷第19頁），扣案之白
    色晶體1 包，經鑑驗結果，確呈安非他命陽性反應，有屏東
    縣警察局初步檢驗報告單1 份在卷可證（見警卷第29頁），
    此外復有扣押筆錄、扣押物品目錄表及查獲現場相片等在卷
    可佐，被告自白顯與事實相符。再查被告因施用毒品案件，
    經原審法院裁定送觀察、勒戒，經評定認有繼續施用毒品之
    傾向，經原審以89年度毒聲字第1779號裁定令入戒治處所施
    以強制戒治，刑責部分則經原審以89年度易字第1058號判決
    分別判處有期徒刑8 月、6 月，應執行有期徒刑1 年確定，
    嗣因戒治成效良好，經原審以90年度毒聲字第99號裁定停止
    戒治付保護管束，復因違反保護管束情節重大，經原審以90
    年度毒聲字第622 號裁定撤銷前開停止戒治裁定，其復入戒
    治處所執行強制戒治，於民國91年2 月20日戒治期滿出所，
    轉入臺灣高雄女子監獄執行前開有期徒刑1 年刑期，而於92
    年25月3 日縮刑期滿執行完畢；另於90年間，因違反毒品危
    害防制條例案件（施用第一級、第二級毒品），經本院以92
    年度上訴字第569 號判決分別判處有期徒刑9 月、6 月，應
    執行有期徒刑1 年2 月確定，而於95年8 月26日縮刑期滿執
    行完畢之事實，有臺灣屏東地方法院檢察署刑案資料查註紀
    錄表、臺灣高等法院被告全國前案紀錄表各1 份在卷可按，
    是被告於強制戒治完畢後5 年內再犯本件施用第一級毒品、
    第二級毒品犯行，事證明確，應予依法論科。
二、查海洛因、甲基安非他命分屬毒品危害防制條例第2 條第2
    項第1 款、第2 款所規定之第一級毒品及第二級毒品。是核
    被告所為，係犯毒品危害防制條例第10條第1 項施用第一級
    毒品及同條第2 項之施用第二級毒品罪。其持有毒品復進而
    施用，持有毒品之低度行為，均為施用毒品之高度行為所吸
    收，不另論罪。其以一施用行為同時施用海洛因及甲基安非
    他命，為想像競合犯，應從一重之施用第一級毒品罪處斷；
    檢察官起訴事實既亦認定被告將海洛因及甲基安非他命混合
    施用，卻認為應予分論併罰，顯有誤會，併此敘明。又被告
    前因施用毒品案件，經臺灣屏東地方法院檢察署檢察官提起
    公訴，並於89年12月21日經原審法院89年度易字第1058號判
    處有期徒刑1 年確定，並於92年2 月4 日執行完畢出監。又
    因施用毒品案件，於92年7 月14日經本院92年度上訴字第56
    9 號判處應執行有期徒刑1 年2 月確定，嗣於95年8 月26日
    縮短刑期執行完畢等情，有臺灣高等法院被告前案紀錄表可
    稽，其於前開徒刑執行完畢後5 年以內，再度施用第一級毒
    品，而故意犯本案有期徒刑以上之罪，均為累犯，依刑法第
    47條第1 項規定，加重其刑。
三、原審予以論科，固非無見，惟查被告甲○○所犯施用毒品罪
    之日期，在中華民國96年4 月24日以前，其所犯之施用毒品
    罪合於減刑條件，原審未及依中華民國96年罪犯減刑條例規
    定予以減刑，尚有未洽，檢察官上訴意旨以被告於96年1 月
    9 日至10日下午1 時許，在屏東縣車城鄉○街路69巷1 號3
    樓「新街民宿」分別施用第一級毒品海洛因及第二級毒品甲
    基安非他命多次，涉有施用第一級毒品及第二級毒品罪，已
    判決確定，且與起訴部分有集合犯關係，應包括論以一罪。
    然此部分與起訴部分並無集合犯，包括一罪關係（詳後敘明
    ），檢察官上訴為無理由，惟原判決亦有可議，自應予撤銷
    改判。爰審酌被告有如事實欄所述之毒品犯罪前科，素行不
    良，經毒品戒斷之保安處分程序及刑之執行，仍未能徹底戒
    除毒癮，又再度施用毒品，顯見其意志不堅，惟施用毒品係
    戕害自身健康、且未害及他人，其所生危害尚非甚巨；且犯
    後坦承犯行，其犯後態度良好等一切情狀，量處有期徒刑1
    年4 月；又被告犯罪時間係在96年4 月24日以前，所犯施用
    第一級毒品罪合於中華民國96年罪犯減刑條例所規定之減刑
    條件，爰應依法減刑為有期徒刑8 月。至扣案之海洛因1 包
    （驗餘淨重2.27公克，空裝袋重0.29公克）及安非他命1 包
    （毛重11公克），為查獲之毒品（包裝袋部分，因分別沾有
    第一級毒品及第二級毒品，已與毒品無法析離，應整體視為
    毒品），均應依毒品危害防制條例第18條第1 項規定，宣告
    沒收銷燬之。
四、上訴意旨另以被告於96年1 月9 日至10日下午1 時許，在屏
    東縣車城鄉○街路69巷1 號3 樓「新街民宿」分別施用第一
    級毒品海洛因及第二級毒品甲基安非他命多次，涉有施用第
    一級毒品及第二級毒品罪，業經臺灣屏東地方法院96年度訴
    字第168 號判處罪刑確定，且與起訴部分有集合犯關係，應
    為前案判決效力所及。
(一)惟按集合犯係指立法者所制定之犯罪構成要件中，本即預定
    有數個同種類行為而反覆實行之犯罪而言，故是否集合犯之
    判斷，客觀上，自應斟酌法律規範之本來意涵、實現該犯罪
    目的之必要手段、社會生活經驗中該犯罪必然反覆實行之常
    態及社會通念等，主觀上，則視其反覆實施之行為是否出於
    行為人之一個犯意，並秉持刑罰公平原則，加以判斷之，稽
    以行為人施用毒品之原因，不一而足，其多次施用毒品之行
    為，未必皆出於行為人之一個決意決定，且觀諸毒品危害防
    制條例第10條第1 項、第2 項施用毒品之構成要件文義衡之
    ，實無從認定立法者本即預定該犯罪之本質，必有數個同種
    類行為而反覆實行之集合犯行，故施用毒品罪應非集合犯之
    罪。又行為人各次施用毒品之行為，均係為滿足各該次之毒
    癮，於滿足毒癮後，該次行為即已完成，是各次均為各自獨
    立之行為，各具獨立性，其前後次施用毒品行為間，自無密
    接不可分之關係，各自獨立構成同一施用毒品罪責，顯然不
    合接續犯之構成要件。再參以刑法第56條修正理由之說明，
    謂「對繼續犯同一罪名之罪者，均適用連續犯之規定論處，
    不無鼓勵犯罪之嫌，亦使國家刑罰權之行使發生不合理之現
    象」、「基於連續犯原為數罪之本質及刑罰公平原則之考量
    ，爰刪除有關連續犯之規定」等語，即係將本應各自獨立評
    價之數罪，回歸本來就應賦予複數法律效果之原貌。因此，
    就刑法修正施行後多次施用毒品之犯行，除行為人係基於單
    一犯意，於密切接近之時、地，多次施用毒品以達成該次解
    癮之目的者，因其各舉動係為同一解癮而為，故獨立性極為
    薄弱，難以強行分開，而仍應論以接續犯外，即應採一罪一
    罰原則，始符合前揭立法本旨（最高法院96年8 月1 日96年
    度第9 次刑事庭會議決議可資參照）
(二)查本案被告施用第一、二級毒品海洛因、甲基安非他命之時
    間為95年11月28日，而檢察官上訴前案判決確定部分，被告
    施用第一、二級毒品海洛因、甲基安非他命之時間則為96年
    1 月9 日，二者犯罪時間相距40餘日，已足見被告前後二次
    施用毒品犯行，尚非於密切接近之時、地實行以達其同次解
    癮之目的，顯非基於毒品成癮性之單一犯意，參諸前揭最高
    法院決議意旨，自無從論以接續犯，而應一罪一罰。從而，
    被告前案即臺灣屏東地方法院96年度訴字第168 號判決確定
    效力，不及於本案，檢察官上訴非有理由。
據上論結，應依刑事訴訟法第369條第1項前段、第364條、第273
之1第1項、第299條第1項前段，毒品危害防制條例第10條第1項
、第2 項、第18條第1 項，刑法第11條、第55條、第47條第1 項
、中華民國96年罪犯減刑條例第2 條第1 項第3 款、第7 條第1
項、第2 項，判決如主文。
本案經檢察官林慶宗到庭執行職務。
中　　華　　民　　國　　96　　年　　9　　月　　28　　日
                  刑事第三庭    審判長法  官 周賢銳
                                      法  官 趙文淵
                                      法  官 黃仁松
以上正本證明與原本無異。
如不服本判決應於收受本判決後10日內向本院提出上訴書狀，其
未敘述上訴理由者，並得於提起上訴後10日內向本院補提理由書
狀（均須按他造當事人之人數附繕本）「切勿逕送上級法院」。
中　　華　　民　　國　　96　　年　　9　　月　　28　　日
　　　　　　　　　　　　　　　　　　　書記官 許信宗
附錄本判決論罪科刑法條：
毒品危害防制條例第10條第1、2項：
施用第一級毒品者，處6月以上5年以下有期徒刑。
施用第二級毒品者，處 3 年以下有期徒刑。
